臺灣桃園地方法院行政訴訟判決　　　　　110年度交字第246號
原　　　告　徐菁芳　
被　　　告　桃園市政府交通事件裁決處

代　表　人　張丞邦　
訴訟代理人　黃一鳴律師
上列當事人間交通裁決事件，原告不服被告民國110 年4 月30日
桃交裁罰字第58-DG0000000號裁決，提起行政訴訟，本院判決如
下：
    主  文
原告之訴駁回。
訴訟費用新臺幣參佰元由原告負擔。
    事實及理由
壹、程序部分
一、本件原告不服被告於民國110 年4 月30日以桃交裁罰字第58
    -DG0000000號裁決書（下稱原處分）所為之裁決，向本院提
    起撤銷訴訟，依兩造書狀所述各節及卷內資料所示，本件事
    證已臻明確，本院認無經言詞辯論之必要，爰依行政訴訟法
    第237 條之7 之規定，不經言詞辯論而為判決。
貳、實體部分
一、事實概要：原告於109 年12月17日13時26分許，駕駛訴外人
    徐簡素貞所有之車牌號碼00-0000 號自用小客車（下稱系爭
    車輛），行經桃園市○○區○○路0 段○○○路00000
    000號誌仍超越停止線進入路口迴轉，經民眾採證檢舉，
    桃園市政府警察局八德分局（下稱舉發機關）員警以其有不
    遵守號誌指示迴轉之違規，於110 年1 月12日以桃警局交字
    第DG0000000 號舉發違反道路交通管理事件通知單（下稱系
    爭舉發單）對車主逕行舉發其違反道路交通管理處罰條例（
    下稱道交條例）第60條第2 項第3 款規定，並載明應於同年
    2 月26日前到案。嗣原告於同年2 月18日到案陳述意見，經
    舉發機關查復意見認定應屬闖紅燈迴轉，被告乃認原告有「
    駕車行經有燈光號誌管制之交岔路口闖紅燈」之違規事實，
    依道交條例第53條第1 項、第63條第1 項第3 款及第85條第
    1 項等規定，以原處分裁處原告罰鍰新臺幣（下同）2,700
    元，並記違規點數3 點，原處分並於110 年4 月30日送達予
    原告。原告不服原處分，於110 年5 月28日向本院提起本件
    行政訴訟。
二、原告起訴主張：原告當時行向前方之號誌變換情形，受到前
    方大型聯結車阻擋，無法觀察遠端號誌變換。原告當時是確
    認各方均安全的情況下迴轉後，對向來車才通行，不應單憑
    影像就認定原告有闖紅燈之行為。且原告跟著前方深色小客
    車前行後，在完全通過停止線時才發覺遠端號誌為紅燈。且
    外側車道之白色小客車是在機車停等區內停等，是否亦因受
    到大型聯結車阻擋視線才緊急煞停，亦無從得知。又原告趁
    對向車道無來車或行人通行，確認路口安全無虞即進行迴轉
    ，已考量交通安全與保持路口淨空之原則，以免造成後方來
    車反應不及而發生意外等語。並聲明：原處分撤銷。
三、被告則以：
  ㈠依舉發機關110 年4 月6 日德警分交字第1100011405號函略
    以：「審據繫案影片，該車確實於紅燈時段違規超越停止線
    並穿越路口迴轉，建請貴處更正違規事實為道交條例第53條
    第1 項『闖紅燈』，並逕自入案」。
  ㈡復查採證影片光碟內容略以，於影片時間2020/12/17 13 ：
    26：00時，路口燈光號誌已轉為紅燈，系爭車輛尚未超越停
    止線，於影片時間2020/12/17 13 ：26：01至13：26：06時
    ，系爭車輛於路口燈光號誌仍為紅燈時，逕自超越停止線迴
    轉（紅燈迴轉）。準此，系爭車輛確有「駕車行經有燈光號
    誌管制之交岔路口闖紅燈」之違規行為甚明。
  ㈢雖原告主張路口左轉之大型連結車遮擋其視線，惟因駕駛行
    為本身所具之特別危險性，是駕駛人當盡高度之注意義務，
    俾免他人受有危險（最高法院92年度台上字第4251號判決意
    旨參照）；從而駕駛人於駕駛過程中非僅需具高度注意義務
    ，並應隨時保持高度警覺，如有無法控制之特殊危險，為避
    免造成對其他用路人之侵害，本應減緩行車速度，甚至停車
    ，待此特殊危險狀態解除，再正常駕車行進，或為其他有效
    避免危險之安全措施以為因應，且非可藉他車、他物阻擋視
    線，脫免保護其他用路人免受侵害之注意義務，而置其他用
    路人之安全於不顧，亦即如因視線被阻擋而有影響行車安全
    之虞，應即減緩駕駛行為或採取其他安全措施以因應，如未
    為適當之因應，致對其他用路人造成侵害，仍應認有注意義
    務之違反，除非該危險狀態突如其來，致多數駕駛人無法預
    測，始可認無注意義務之違反。是以，本件苟如原告之主張
    ，在視線被阻擋而無法確認路口號誌燈號致有影響行車安全
    之虞時，其未為適當之因應，對其他用路人造成侵害，應認
    為其有注意義務之違反。
  ㈣又道路交通標誌、標線、號誌，係交通主管機關依道路交通
    狀況及用路人之需要而依法設置，故駕駛人有遵守標誌、標
    線、號誌指示之義務，駕駛人不得僅憑其個人認知或價值判
    斷，或主觀認為其行為不致影響交通秩序、安全，而任意決
    定不予遵守，否則將使交通秩序大亂，非但影響道路交通安
    全及用路人權益，亦將使道路交通標誌、標線、號誌形同虛
    設。而道路設置之標誌，係作為管制交通及維護用路人安全
    極為重要之交通標誌，駕駛人應予遵守。是系爭車輛有「駕
    車行經有燈光號誌管制之交岔路口闖紅燈」之情，該當道交
    條例第53條第1 項及第85條第1 項等規定所定要件，原處分
    裁處並無違誤等語置辯。並聲明：原告之訴駁回。
四、本件爭點：本件舉證責任之分配為何？原告之視線是否有受
    外在因素之阻礙？
五、本院之判斷：
  ㈠按行政法院應依職權調查事實關係，不受當事人主張之拘束
    ；行政法院於撤銷訴訟，應依職權調查證據；於其他訴訟，
    為維護公益者，亦同，行政訴訟法第125 條第1 項、第133
    條分別定有明文。次按，除本法有規定者外，民事訴訟法第
    277 條之規定於本節準用之；簡易訴訟程序除本章別有規定
    外，仍適用通常訴訟程序之規定；交通裁決事件，除本章別
    有規定外，準用簡易訴訟程序之規定，行政訴訟法第136 條
    、第236 條、第237 條之9 第1 項亦有明文。是以，行政法
    院就交通裁決事件，固應依職權調查事實關係及證據，不受
    當事人主張之拘束，然職權調查證據有其限度，仍不免有要
    件事實不明之情形，而必須決定其不利益結果責任之歸屬，
    故當事人仍有客觀之舉證責任，於此範圍內，則依行政訴訟
    法第237 條之9 第1 項準用第236 條、第136 條，再準用民
    事訴訟法第277 條規定，當事人主張有利於己之事實者，就
    其事實有舉證之責任，但法律別有規定或依其情形顯失公平
    者，舉證責任則予以倒置。
  ㈡再按汽車駕駛人，行經有燈光號誌管制之交岔路口闖紅燈者
    處1,800 元以上5,400 元以下罰鍰；汽車駕駛人有第53條情
    形者，除依原條款處罰鍰外，並予記違規點數3 點，道交條
    例第53條第1 項、第63條第1 項第3 款分別定有明文。又停
    止線，用以指示行駛車輛停止之界限，車輛停止時，其前懸
    部分不得伸越該線；行車管制號誌圓形紅燈之意義，係指車
    輛面對圓形紅燈表示禁止通行，不得超越停止線或進入路口
    ；駕駛汽車隨行於大型車輛後方，因視線受阻，致無法即時
    依標誌、標線、號誌之指示行駛，而未嚴重危害交通安全、
    秩序，且情節輕微，以不舉發為適當者，交通勤務警察或依
    法令執行交通稽查任務人員得對其施以勸導，免予舉發。道
    路交通標誌標線號誌設置規則（下稱設置規則）第170 條第
    1 項前段、第206 條第5 款第1 目、違反道路交通管理事件
    統一裁罰基準及處理細則第12條第1 項第9 款之規定甚明。
  ㈢又按交通部82年4 月22日交路字第009811號函釋意旨認為
    ：「為促使駕駛人回歸於對標線之認知，同時兼顧執法技術
    層面與大眾接受程度，茲將面對圓形紅燈時超越停止線或闖
    紅燈之認定敘述如後提供參考：⑴車輛面對圓形紅燈時仍逕
    予穿越路口至銜接路段，含左轉、直行、迴轉及右轉（依箭
    頭綠燈允許行駛者除外）即視為闖紅燈之行為。」，上開函
    釋內容，除紅燈右轉部份，因道交條例於94年12月28日修正
    增訂第53條第2 項規定，而不再視為同條第1 項規定之闖紅
    燈外，其餘關於闖紅燈之認定標準，經核與該條例第53條第
    1 項規定意旨無違，本院自得予以酌適用。
  ㈣查原告駕駛系爭車輛，於事實概要欄所載之時、地，有面對
    圓形紅燈號誌仍超越停止線進入路口迴轉並遭民眾採證後檢
    舉，舉發機關認定違規事證明確乃予以逕行舉發之違規事實
    ，此有舉發機關函文、採證光碟、系爭舉發單、駕駛人基本
    資料、原告陳述書、原處分裁決書與送達證書等書證在卷可
    參（見本院卷第58至72頁），堪信為真。原告對於系爭車輛
    在未通過停止線前，交通號誌已轉變為紅燈之客觀事實亦不
    爭執，此有原告110 年9 月29日行政訴訟陳報狀可稽（見本
    院卷第84頁），惟其主張係因視線遭前方大貨車阻礙，未能
    即時發覺路口號誌為紅燈所致云云。
  ㈤經查，本院依職權勘驗卷附採證光碟之結果略以：「影像為
    檢舉人行車紀錄器畫面，日期為『2020/12/17』，當時為白
    天，天候狀況與視線均良好。影片開始時，檢舉人車輛在內
    側車道，其前方為8K-2500 號自小客車（下稱系爭車輛），
    顯示左側方向燈持續行駛。而路口號誌已為圓形紅燈，外側
    車道之車輛均已在停止線前停止。而路口遠端號誌因遭路口
    中央之大型聯結車貨櫃阻擋，畫面中尚未可見。於影片時間
    1 秒時，系爭車輛前輪超越停止線，而此時方可見遠端號誌
    為圓形紅燈，系爭車輛仍持續駛入路口，此時畫面左側之他
    向車流開始進入路口，影片時間3 秒時，系爭車輛於路口迴
    轉。」，上開勘驗結果業經製作勘驗筆錄並函達兩造命表示
    意見（見本院卷第76至88頁），被告具狀表示無意見，此有
    桃園市政府交通事件裁決處110 年9 月30日桃交裁申字第11
    00101443號函在卷（見本院卷第88頁）可憑，而原告也未否
    認上開勘驗結果，僅稱：內容未包含全部事實云云。
  ㈥則依勘驗結果所呈，系爭車輛前方之大貨車在路口左轉時，
    系爭車輛尚未到達停止線，更無密接貼近之情形，縱使一時
    間視線遭阻，駕駛人亦應在充分確認號誌與路口情形，即須
    確認為綠燈號誌後，再進入路口通行，方屬適法。然原告在
    進入路口前明知外側車道之小客車已經於停止線前停止，仍
    未嘗觀察路口號誌，另對於本院勘驗結果以書面表示意見略
    稱：「路口行進間左轉或迴轉車輛所保留時相黃燈及全紅燈
    之間隔秒數清道時間，無法依影片得知，原告察覺號誌燈轉
    換間格秒差，趁對向車道無來車或行人通行，確認路口安全
    無虞即進行迴轉」等語（見本院卷第87頁），可知原告對於
    駕駛人應隨時注意車前狀況與各處標誌、標線及號誌並遵守
    之義務顯屬漠視，於面對圓形紅燈號誌時仍趁路口無其他來
    車即超越停止線迴轉，對於交通秩序已生妨害，其在本件違
    規時、地顯無遵守圓形紅燈號誌而在停止線前停車之意思。
  ㈦又原告指謫檢舉影像無從認定號誌運作之各燈號實際秒數為
    何，惟路口號誌時相運作之秒數設定，係道路主管機關依道
    路交通標誌標線號誌設置規則第231 條之規定，就路口遠端
    與近端號誌距離、停止線與遠端行人穿越道距離、平均車長
    與路段速限等因素綜合判斷並規劃，係有相當之法律依據。
    原告質疑該處號誌時相運作可能有設置不當致駕駛人誤認、
    誤判，此屬有利於己之事實，然原告並未確實提出其他任何
    積極證據或證據方法足資佐證或供調查，仍屬空泛指謫，尚
    非可採。是系爭車輛在進入路口迴轉前，縱使前方有大型車
    輛，亦應於停止線暫停，待確認號誌為綠燈後再續通行，且
    其應知外側車道之白色小客車已依停止線位置暫停，號誌亦
    運作正常，並無不能依停止線位置暫停之外在因素。然原告
    無視紅燈號誌，見路口尚無來車即趁機超越停止線迴轉之行
    為，其闖紅燈之違規情節，已堪認定，上開主張核屬臨訟編
    詞，並不可採。末以，原告為持有合法駕駛執照之人，對於
    道路交通安全規則相關規定理應知悉，故本件原告之闖紅燈
    違規行為，縱認非故意，亦有應注意，能注意，而未注意之
    過失甚明。故本件被告認定原告有「駕車行經有燈光號誌管
    制之交岔路口闖紅燈」之違規，並無違誤。
六、綜上所述，原告於事實概要欄所載時、地，面對圓形紅燈號
    誌，仍超越停止線進入路口迴轉，自有行經有燈光號誌管制
    之交岔路口闖紅燈之情事。從而，被告依道交條例第53條第
    1 項、第63條第1 項第3 款（原處分漏載第3 款）規定，以
    原處分對原告裁處罰鍰2,700 元，並記違規點數3 點，核無
    違誤。原告訴請撤銷原處分，為無理由，應予駁回。
七、本件事證已臻明確，兩造其餘攻擊、防禦方法及所提證據，
    經核均與判決結果不生影響，爰不一一論列，併此敘明。
八、本件訴訟費用額確定為第一審裁判費300 元，爰依行政訴訟
    法第98條第1 項規定，由敗訴之原告負擔。
中    華    民    國   110    年    11    月    22    日
                  行政訴訟庭  法  官  徐  培  元
上為正本係照原本作成。
如不服本判決，應於判決送達後20日內，向本院提出上訴狀並表
明上訴理由（原判決所違背之法令及其具體內容或依訴訟資料可
認為原判決有違背法令之具體事實），其未載明上訴理由者，應
於提出上訴後20日內向本院補提理由書（上訴狀及上訴理由書均
須按他造人數附繕本，如未按期補提上訴理由書，則逕予駁回上
訴），並應繳納上訴裁判費新臺幣750元。
中    華    民    國   110    年    11    月    22    日
                              書記官  吳  文  彤